【裁判字號】    92,再易,15
【裁判日期】    921024
【裁判案由】    回復原狀
【裁判全文】
臺灣士林地方法院民事判決  九十二年度再易字第一五號
    再審原告    乙○○
                甲○○
                丙○○
    再審被告    薇閣曼陀林大廈管理委員會
                            設台北市○○區○○路七一九號十三樓之一
    法定代理人  趙遠峰      住台北市○○區○○路七一九號八樓之一
右當事人間回復原狀事件，本院判決如左：
    主      文
再審之訴駁回。
再審訴訟費用由再審原告負擔。
    事實及理由
一、再審原告起訴主張：二造間請求回復原狀事件，前經鈞院於民國九十二年五月二
    十九日判命再審原告應將門牌號碼台北市○○區○○路正面所設置之直柱二根拆
    除。惟再審原告發現前述二直柱係位於再審原告屋內，並未改變原結構設計系統
    ，且距離屋圍有一百零四公分，有莊明勳建築師事務所所製作之會勘證明書可證
    。茲以前述二直柱既未改變大廈之建築結構，且因距屋圍有一百零四公分，亦不
    可能改變大廈之外觀，自無違反社區住戶管理規約第七條之約定可言。又前述會
    勘說明書再審原告乃於九十二年九月三日取得，顯非原確定判決所能斟酌，且如
    經斟酌，再審原告應可受較有利之判決，爰依民事訴訟法第四百九十六條第一項
    第十三款提起再審之訴。並聲明：原確定判決廢棄，再審被告之訴駁回。
二、本件未經言詞辯論，再審被告方面亦無聲明及陳述。
三、按民事訴訟法第四百九十六條第一項第十三款所謂當事人發見未經斟酌之證物或
    得使用該證物，係指前訴訟程序事實審之言詞辯論終結前已存在之證物，因當事
    人不知有此，致未經斟酌，現始知之者而言。若在前訴訟程序事實審言詞辯論終
    結前，尚未存在之證物，本無所謂發見，自不得以之為再審理由（最高法院二十
    九年上字第一○○五號、三十二年上字第一二四七號判例意旨參照）。查本院九
    十二年度簡上字第七五號回復原狀事件係於九十二年五月十五日言詞辯論終結，
    同年月二十九日宣判，業經本院調閱前開案卷查明屬實，而本件再審原告所主張
    未經斟酌之證物，則係「蔡明勳建築師事務所」於九十二年九月三日至系爭房屋
    現場會勘後所製作之「會勘說明書」，顯係前訴訟言詞辯論終結前未存在之證物
    ，自無所謂發現可言，依前揭判例意旨，自非民事訴訟法第四百十六條第一項第
    十三款所稱未經斟酌或得使用之證物。
四、從而，本件再審原告主張之事實，並無民事訴訟法第四百九十六條第一項第十三
    款所規定之情形，再審原告執上開理由提起本件再審之訴，顯無理由，爰不經言
    詞辯論，逕以判決駁回。
五、依民事訴訟法第五百零二條第二項、第七十八條判決如主文。
中      華      民      國    九十二    年      十      月    二十四    日
                                    臺灣士林地方法院民事第三庭
~B審判長法官  李玉卿
~B法      官  陳玉曆
~B法      官  王本源
右為正本係照原本作成。
本判決不得上訴。
中      華      民      國    九十二    年      十      月    二十八    日
~B法院書記官  翁禎謙


司法院資訊處製作；財團法人民間司法改革基金會備份。
